【裁判字號】    98,台上,5323
【裁判日期】    980917
【裁判案由】    妨害自由
【裁判全文】
最高法院刑事判決            九十八年度台上字第五三二三號
上  訴  人  乙○○
            甲○○
上列上訴人等因妨害自由案件，不服台灣高等法院中華民國九十
八年七月七日第二審判決（九十八年度上訴字第一五四八號，起
訴案號：台灣板橋地方法院檢察署九十六年度偵字第一一一０九
號），提起上訴，本院判決如下：
    主  文
上訴駁回。
    理  由
按刑事訴訟法第三百七十七條規定，上訴於第三審法院，非以判
決違背法令為理由，不得為之。是提起第三審上訴，應以原判決
違背法令為理由，係屬法定要件。如果上訴理由書狀並未依據卷
內訴訟資料，具體指摘原判決不適用何種法則或如何適用不當，
或所指摘原判決違法情事，顯與法律規定得為第三審上訴理由之
違法情形，不相適合時，均應認其上訴為違背法律上之程式，予
以駁回。本件上訴人乙○○上訴意旨略謂：(一)、告訴人李河榮對
於系爭液晶螢幕之來源一節，在偵查中指稱係得自「阿偉」，審
理中改為「阿成」；就其遭人毆打之際，在偵查中陳稱「乙○○
在旁目睹」，審理中翻稱乙○○不在場各等語，先後已有相歧，
況與證人陳俊文（按為李河榮所指真正行竊甲○○財物之人）所
述亦異，尤以樓梯之空間甚小，祇能容納二、三人通行，李河榮
竟謂伊被乙○○、甲○○及「阿明」三人控制行動自由，能從樓
梯乘隙逃脫云云，殊違常理。詎原審不加「詳查」，仍然採用李
河榮之證言，作為認定乙○○犯罪之依據，實有證據上理由矛盾
及未盡調查證據職責之違誤。(二)、乙○○在整起糾紛事件中，純
為和事佬角色，原審不理會其聲請傳喚謝進興、李河榮再行詳加
調查，遽以事主甲○○之共同正犯罪責相加，萬難甘服，請發回
原審。另上訴人甲○○上訴意旨略稱：原判決既採認甲○○所為
本件之事，係因李河榮偷竊甲○○之財物（包含上揭液晶螢幕）
，甲○○欲討回其物，引致糾紛之說詞，卻未就此犯罪之動機、
目的與所受刺激等因素，詳加審酌，遽行量處重刑，「顯有理由
不備」之違法各云云。惟查：(一)、證據之取捨及其證明力之判斷
與事實之認定，俱屬事實審法院自由判斷裁量之職權，此項自由
判斷職權之行使，倘不違背客觀存在之經驗法則及論理法則，即
無違法可指，觀諸刑事訴訟法第一百五十五條規定意旨甚明，自
難任憑己意，指摘為違法，而據為上訴第三審之適法理由。且法
院憑以認定犯罪事實之證據，並不悉以直接證據為限，即綜合各
種直接、間接證據，本於推理作用，為其認定犯罪事實之基礎，
並非法所不許。又證人之陳述，雖前後稍有差異或矛盾，如其基
本事實之陳述尚無不同，事實審法院並非不得本於經驗法則，斟
酌其他情形，作合理之比較，定其取捨，非謂其中一有不符，即
應全部不予採信。再同法第三百七十九條第十款所稱應於審判期
日調查之證據，係指與待證事實有重要關係，在客觀上認為有調
查之必要性，為認定事實、適用法律之基礎者而言，如事實並無
不明，自毋庸為無益之調查，亦無證據調查未盡之違法可言。而
證人已由法官合法訊問，且於訊問時予當事人詰問之機會，其陳
述明確別無訊問之必要者，不得再行傳喚，同法第一百九十六條
定有明文。本件原判決關於乙○○部分，主要係依憑乙○○迭在
警詢及偵查中，直承李河榮至伊暫住處（按即謝進興之家），甲
○○亦與「阿明」趕至，因責問李河榮竊盜甲○○財物，甲○○
夥同「阿明」毆打李河榮，甲○○並持槍抵住李河榮逼迫吐實，
李河榮尚被以膠帶綑綁雙手，嗣復由乙○○駕車載往「阿文」（
按指陳俊文）住處，於「阿文」開門時，李河榮自樓梯間跳至一
樓逃去，甲○○說李河榮邊跑邊喊救命之部分自白；李河榮迭在
偵查及第一審審理中，一再堅指應乙○○要求至其暫住處，竟遭
甲○○、「阿明」毆打、狗鍊加身、綑綁雙手、持槍抵身、強押
上車，乙○○為開車者之基本事實之證言；參諸乙○○、甲○○
及李河榮各持用之行動電話通聯紀錄時間與基地台位址，顯示李
河榮係於早上九時五十六分後不久，即至乙○○暫住處，迄至下
午三時許始離開之情況（另有李河榮遺留現場之手機照片、受傷
診斷證明書）等證據資料，乃認定乙○○有如原判決事實欄所載
之犯行，因而維持第一審變更檢察官所引加重強盜罪名之起訴法
條，論乙○○（與甲○○）以共同犯剝奪行動自由（累犯）罪（
處有期徒刑十月）。對於乙○○否認犯罪，所為係李河榮主動來
電去伊住處要售伊液晶螢幕，伊質疑為竊自甲○○之贓物，嗣甲
○○與「阿明」趕至，予以責問追贓，伊在房間內並未參與，亦
未強押李河榮上車，而係李河榮要帶甲○○往尋陳俊文對質，託
伊開車載往，伊不知詳細內情云云之辯解，如何係飾卸之詞，不
足採信，亦依卷內訴訟資料詳加指駁說明。復指出謝進興所證要
與上揭電話通聯紀錄不符；陳俊文所供，非但與李河榮所述相異
，亦與乙○○所言有別，尤與上揭電話通聯紀錄難合，均無足資
為有利於乙○○認定之依據。並以乙○○既知悉甲○○有事相責
於李河榮，竟趁李河榮來電之機會，邀至自己暫住處，旋通知甲
○○到場，李河榮乃遭毆打、綑綁、槍抵、逼問、強押上車，乙
○○更負責駕駛，足見乙○○與甲○○及「阿明」各有分工，具
有共同犯罪之犯意聯絡、行為分擔。所為之事實認定、得心證理
由，俱有卷內各證據資料可稽，自形式上觀察，並不違背客觀存
在之經驗法則或論理法則。謝進興、李河榮在第一審審理中，既
皆到庭作證，並進行交互詰問，謝進興更言明本件之事係在伊離
家之後所發生，伊毫無所悉等語，原審未再行傳證，於法難認不
合。乙○○上訴意旨置原判決已明白論斷之事項於不顧，就屬原
審採證認事職權適法之行使，任意指摘為違法，尚與合法上訴第
三審之形式要件不符。(二)、關於宣告刑之量定，係實體法上賦予
法院得為自由裁量之事項，倘於科刑時，已以行為人之責任為基
礎，斟酌刑法第五十七條各款事項，並未逾越法定刑度或顯然濫
用權限，即無許任意指摘為違法，資為合法上訴第三審之理由。
原判決理由貳－五前段，已說明第一審審酌甲○○犯罪之動機、
目的（為追索被竊贓物）、手段、不思以法律途徑解決爭議，竟
以強暴手段綑綁，持玩具槍恫嚇，限制行動自由，造成身心威脅
甚大，及甲○○犯罪後之態度等一切情狀，量處有期徒刑十月，
堪稱合法、妥適，予以維持。經核確在法定刑度之內，且無明顯
濫權情形，甲○○上訴意旨，未細繹其情，任指為理由不備，並
非確實依據卷內訴訟資料而為指摘，殊難辨識為已具備適法上訴
第三審之形式要件。綜上說明，應認上訴人等之上訴，均不合法
律上之程式，予以駁回。
據上論結，應依刑事訴訟法第三百九十五條前段，判決如主文。
中    華    民    國  九十八  年    九    月   十七   日
                      最高法院刑事第十庭
                          審判長法官  花  滿  堂
                                法官  黃  正  興
                                法官  陳  東  誥
                                法官  林  錦  芳
                                法官  洪  昌  宏
      本件正本證明與原本無異
                                      書  記  官
中    華    民    國  九十八  年    九    月  二十一 日
                                                      Ｅ


司法院資訊處製作；財團法人民間司法改革基金會備份。
